【裁判字號】    99,交聲,331
【裁判日期】    991008
【裁判案由】    交管條例聲異
【裁判全文】
臺灣板橋地方法院交通事件裁定         99年度交聲字第331號
原處分機關  交通部公路總局臺北區監理所
異  議  人
即受處分人  甲○○
上列異議人即受處分人因違反道路交通管理處罰條例事件，對於
交通部公路總局臺北區監理所中華民國99年1 月25日所為之北監
營裁字第裁40-CO0000000號違反道路交通管理事件裁決書，聲明
異議，本院裁定如下：
    主  文
異議駁回。
    理  由
一、按計程車駕駛人，在執業期中，犯竊盜、詐欺、贓物、妨害
    自由或刑法第230 條至第236 條各罪之一，經第一審法院判
    決有期徒刑以上之刑後，吊扣其執業登記證。其經法院判決
    有期徒刑以上之刑確定者，廢止其執業登記，並吊銷其駕駛
    執照，道路交通管理處罰條例第37條第3 項定有明文。次按
    依道路交通管理處罰條例第37條第3 項之規定吊銷駕駛執照
    者，3 年內不得考領駕駛執照。汽車駕駛人，因違反道路交
    通管理處罰條例及道路交通安全規則之規定，受吊銷駕駛執
    照處分時，吊銷其持有各級車類之駕駛執照，道路交通管理
    處罰條例第67條第2 項、民國99年9 月1 日修正施行前之第
    68條（內容同修正施行後同條第1 項規定）亦分別定有明文
    。
二、原處分意旨略以：異議人即受處分人（下稱受處分人）甲○
    ○於98年11月16日上午10時1 分許，在臺北縣政府警察局交
    通警察大隊（臺北縣中和市○○路1167號），經該隊警員以
    受處分人有「計程車駕駛人在職業期中犯詐欺案，經臺灣板
    橋地方法院檢察署98年執保字第000268號，徒刑2 個月確定
    」之違規事由製單舉發，原處分機關乃於99年1 月25日依道
    路交通管理處罰條例第37條第3 項、第67條及違反道路交通
    管理事件統一裁罰基準表之規定，裁處受處分人一、吊銷駕
    駛執照，駕駛執照限於99年2 月24日前繳送。二、上開駕駛
    執照逾期不繳送者，自99年2 月25日起逕行註銷駕駛執照。
    三、駕駛執照吊（註）銷後，自吊（註）銷之日起，3 年內
    不得重新考領駕駛執照等語。
三、異議意旨略以：受處分人甲○○之技能唯有仰賴開車工作謀
    生，現受處分人謀得一份送貨公司工作，需有駕照始得為之
    ，而受處分人所持有係職業駕駛執照，監理所卻無法改換發
    普通駕照予受處分人，致受處分人生計出問題，以受處分人
    目前年紀，加上大環境之景氣，要找份適合及專業工作謀生
    ，真的很困難，又受處分人生活幾已炊斷收入，日夜傷心、
    恐慌，生計都靠受處分人唯一之駕駛執照支撐，人生真毫無
    希望，盼法官能否將心比心，讓受處分人能有基本收入繼續
    維持基本正常生活云云。
四、經查：
（一）本件受處分人甲○○自95年3 月28日起領有臺北縣計程車
      駕駛人執業登記證（證號：F014937 ），有效期限至101
      年12月3 日乙節，有臺北縣政府警察局99年9 月23日北縣
      警交字第0990149776號函及該函檢附受處分人之臺北縣計
      程車駕駛人執業登記證影本、執業登記資料各1 紙在卷可
      按。
（二）受處分人甲○○於98年5 月12日，持先前於同年月8 日拾
      獲不詳人士所偽造，背面署名「林薇荏」之信用卡2 張，
      在臺北縣板橋市○○路○ 段152 號8 樓之遠東百貨8 樓鼎
      美玩具部內，假冒「林薇荏」之身分，以刷卡消費之方式
      ，購買掌上型遊戲機4 台，為該店店員察覺有異而報警查
      獲之詐欺取財未遂等犯行，業經本院以98年度簡字第5345
      號刑事簡易判決判處詐欺罪有期徒刑2 月，如易科罰金，
      以新臺幣1,000 元折算1 日，緩刑2 年，緩刑期間付保護
      管束，於98年9 月11日確定等情，有臺灣板橋地方法院檢
      察署檢察官98年度偵字第13805 號聲請簡易判決處刑書、
      本院98年度簡字第5345號刑事簡易判決及臺灣高等法院被
      告前案紀錄表各1 紙在卷可稽，受處分人亦未否認之，是
      受處分人係計程車駕駛人，於上揭執業期間內，犯詐欺罪
      ，並經法院判決有期徒刑以上之刑確定一事，堪予認定。
（三）按90年1 月17日修正條文公布前之道路交通管理處罰條例
      第37條第3 項規定：「營業小客車駕駛人，在執業期中，
      犯竊盜、詐欺、贓物、妨害自由或刑法第230 條至第236
      條妨害風化各罪之一，經判決有期徒刑以上之刑確定而未
      宣告緩刑或易科罰金者，吊銷其營業小客車執業登記證及
      駕駛執照」，然於90年1 月17日修正條文公布時已刪除「
      未宣告緩刑或易科罰金」，揭櫫其修正理由，應係保障營
      業小客車乘客之安全及依全國治安會議決議，將營業小客
      車駕駛人資格從嚴限制，換言之，立法者基於治安維護之
      考慮，乃將該項規定擴大適用範圍，無論是否受有緩刑宣
      告或得易科罰金，均應適用於道路交通管理處罰條例第37
      條第3 項吊銷駕駛執照之規定，是依據修正後之規定，毋
      論駕駛人所受有期徒刑之確定判決，是否併予緩刑宣告或
      易科罰金，均應吊銷計程車駕駛人駕駛執照，附此敘明。
（四）又道路交通管理處罰條例第37條第3 項，並未有同條例第
      26條第2 項「前項經逕行註銷駕駛執照之執業汽車駕駛人
      ，得申請換發同等車輛之普通駕駛執照」之相同規定，況
      本件處罰效果係「吊銷」，亦非「逕行註銷」，無從據此
      條文予受處分人換發同等車輛之普通駕駛執照，是受處分
      人上開所辯，顯有誤會。
五、綜上所述，本件受處分人為計程車駕駛人，確有於執業期中
    ，犯詐欺罪，經法院判決有期徒刑以上之刑確定之違規行為
    ，是原處分機關依首揭法條規定裁處吊銷駕駛執照，3 年內
    不得重新考領駕駛執照，核無違誤，受處分人聲明異議，為
    無理由，應予駁回。
據上論斷，應依道路交通案件處理辦法第19條，裁定如主文。
中    華    民    國    99    年    10    月    8     日
                        交通法庭  法  官  方鴻愷
以上正本證明與原本無異。
如不服本裁定應於送達後5 日內向本院提出抗告狀。
                                  書記官  江怡萱
中    華    民    國    99    年    10    月    11    日

司法院資訊處製作；財團法人民間司法改革基金會備份。
